【裁判字號】    99,交抗,1025
【裁判日期】    990413
【裁判案由】    違反道路交通管理處罰條例
【裁判全文】
臺灣高等法院交通事件裁定            99年度交抗字第1025號
抗  告  人
即受處分人  甲○○
上列抗告人即受處分人因違反道路交通管理處罰條例案件，不服
臺灣士林地方法院中華民國99年2 月26日所為裁定（99年度交聲
字第49號），提起抗告，本院裁定如下：
    主  文
抗告駁回。
    理  由
一、抗告意旨略以：抗告人即受處分人甲○○（簡稱抗告人）所
    有車牌號碼BJU-336 號重型機車（簡稱系爭機車），係停放
    在臺北市○○區○○段2 小段45地號建築用地之法定空地，
    而非同地段35-1地號之道路用地。執法人員不懂建築法規，
    誤將建築用地之法定空地當作人行道（道路用地）來舉發、
    處罰，違反刑法罪刑法定主義云云。
二、按道路係指公路、街道、巷衖、廣場、騎樓、走廊或其他供
    公眾通行之地方；人行道則指為專供行人通行之騎樓、走廊
    ，及劃設供行人行走之地面道路，與人行天橋及人行地下道
    ，道路交通管理處罰條例第3 條第1款、第3款定有明文。再
    按人行道不得臨時停車；禁止臨時停車處所不得停車；設有
    禁止停車標誌、標線之處所不得停車，道路交通管理處罰條
    例第3 條第3 款、道路交通安全規則第111 條第1 項第1 款
    、第112 條第1 項第1 款、第4 款分別定有明文。又按汽車
    駕駛人（包括機器腳踏車）在設有禁止停車標誌、標線之處
    所停車者，處新臺幣（下同）600 元以上1,200 元以下罰鍰
    ，道路交通管理處罰條例第3 條第8 款、第56條第1 項第4
    款亦有明文。
三、經查，本件抗告人所有之系爭機車，民國（下同）98年9 月
    9日14時7分許，停放在臺北市○○區○○路2段115號即臺北
    市北投區永明區民活動中心大門前之人行道等情，原為抗告
    人所不爭執（見臺灣臺中地方法院98年度交聲字第4162號卷
    第20頁抗告人98年9 月10日所提申訴書），因駕駛人不在場
    ，經員警拍照逕行舉發，亦有採證照片及臺北市政府交通局
    北市交停字第1AD947382 號舉發違反道路交通管理事件通知
    單附卷可稽（見原審卷第47頁），抗告人原以前開處所未設
    有禁止停車標誌為由聲明異議，嗣原審法院以臺北市政府警
    察局北投分局99年1月14日北市警投分交字第09930031400號
    （原裁定誤載為「第00000000000 號」）函覆暨現場照片、
    臺北市停車管理工程處99年1月18日北市停管字第099301760
    00號函檢送之採證照片、現場禁止停車標誌牌照片及標誌設
    置位置現場圖等資料為據（見原審卷第30至40頁），認定永
    明區民活動中心周圍之人行道設有5 面人行道禁止停放機慢
    車之標誌，而駁回抗告人異議之聲明。抗告人不服，提起抗
    告，另辯稱：其係將系爭機車停放在建築用地之法定空地，
    而非道路用地，執法人員誤將法定空地當作人行道云云。惟
    查，供公眾通行用之建築物通道，如騎樓、門廊、室外停車
    場、平臺、走道，皆屬道路交通管理處罰條例所稱之道路；
    而同條例第3條第3款規定之人行道，並不限於公有道路，私
    有道路亦屬之，重點在於是否供公眾通行之用，此有臺北市
    政府法規委員會97年5 月13日北市法一字第09731191100 號
    、90 年7月11日北市法一字第9020511200號函釋可參（見本
    院卷第24、25頁）。依前揭說明、採證照片及卷附資料可知
    ，永明區民活動中心周邊處所均係供公眾通行之用，自屬人
    行道無誤。抗告人誤認道路交通管理處罰條例所稱之人行道
    ，必位於土地登記謄本所列之道路用地上，顯係對法律規定
    有所誤解。又按公路主管機關、市區道路主管機關或警察機
    關得在不妨害行人通行或行車安全無虞之原則下，在人行道
    設置必要之標誌或標線另行規定機器腳踏車、慢車之停車處
    所，道路交通管理處罰條例第90條之3 第1 項定有明文。依
    本院查詢結果及抗告人所附現場照片可知，永明區民活動中
    心位於石牌路2 段與石牌路2 段130 巷交叉路口，其周邊人
    行道之對向人行道上即劃設有長達數十公尺之機車停車標線
    （即機車停車格），並停放有整排機車（見原審卷第17、18
    頁及本院卷第28至30頁）。抗告人為圖一己之便，不依規定
    將機車停放於機車停車格，而擅自停放在活動中心出入口旁
    之人行道上，顯與前揭規定有違，是其違規行為堪以認定。
四、原審認原處分機關依據道路交通管理處罰條例第56條第1 項
    第4款之規定，裁處抗告人罰鍰600元，於法並無不當，而駁
    回抗告人異議之聲明，經核並無違誤。抗告人提起抗告，猶
    執前詞指摘原裁定不當，尚非可採，其抗告為無理由，應予
    駁回。
據上論結，應依道路交通管理處罰條例第89條，刑事訴訟法第41
2條，裁定如主文。
中    華    民    國    99    年     4    月    13    日
                  刑事第十庭審判長法  官  陳榮和
                                  法  官  李春地
                                  法  官  彭政章
以上正本證明與原本無異。
不得再抗告。
                                  書記官  杜宜寧
中    華    民    國    99    年    4     月    15    日

司法院資訊處製作；財團法人民間司法改革基金會備份。
